【裁判字號】    92,交易,235
【裁判日期】    920522
【裁判案由】    過失傷害
【裁判全文】
臺灣板橋地方法院刑事判決                        九十二年度交易字第二三五號
    公  訴  人  臺灣板橋地方法院檢察署檢察官
    被      告  甲○○
右列被告因過失傷害案件，經檢察官提起公訴（九十二年度調偵字第三○號），本院
判決如左：
    主  文
甲○○因過失傷害人，處拘役伍拾日，如易科罰金，以參佰元折算壹日。
    事  實
一、甲○○於民國九十一年八月三十一日中午十二時三十分許，駕駛車號ＨＬ─五五
    三一號自小客車，沿臺北縣板橋市○○路往五權街方向行駛，行經臺北縣板橋市
    ○○路二十九號前之內側車道，正欲停車，因見路旁有停車格，即直接右轉切入
    路旁停車位，適丙○○騎乘車號ＬＸＳ─七六二號重機車搭載被害人即其母丁○○，同向直行於上開自小客車之右後方外側車道，甲○○應注意在快慢車道間變
    換車道時，應讓直行車先行，並注意安全距離，隨時採取必要之安全措施，依當
    時情況亦無不能注意之情形，竟疏未注意，而貿然右轉，致其自小客車右前葉子
    板碰撞上開機車左側，致被害人丁○○因此受有左手小指近端指間關節脫臼、左
    手小指裂傷、頭部挫傷、左臉挫傷、左膝、左腿、左足、左腰擦傷及瘀傷之傷害
    ，及致其女丙○○受有頭部外傷等傷害（丙○○部分未據告訴）。
二、案經丁○○訴由臺北縣政府警察局板橋分局報請臺灣板橋地方法院檢察署檢察官
    偵查起訴。
    理  由
一、訊據被告甲○○矢口否認其有過失，辯稱：伊有打方向燈且未看到後方有被害人
    所乘坐之機車、應係騎士車速過快云云。
二、惟查：
（一）被告甲○○右揭過失傷害人之犯罪事實，業據被告於警訊及偵、審中自白不諱
      ，核與告訴人丁○○及證人丙○○於警訊及偵、審中證述之情節相符，而告訴
      人丁○○及證人丙○○均受有傷害之事實，亦有板橋亞東紀念醫院九十一年九
      月五日乙種診斷證明書及板橋亞東紀念醫院九十一年九月十日乙種診斷證明書
      各一紙附卷足憑，及臺北縣政府警察局板橋分局製作之道路交通事故調查表一
      紙及現場照片十二幀等附卷可資為證。
（二）按汽車行駛時，駕駛人應隨時採取必要之安全措施，汽車在快慢車道間變換車
      道時，應讓直行車先行，並注意安全距離，道路交通安全規則第九十四條第三
      項、第九十七條第五款均定有明文。被告甲○○駕駛汽車自應注意上述道路交
      通安全規定，且依當時路況，又無不能注意之情形，竟疏未注意後方來車及轉
      彎車未讓右側直行車先行，即突然右轉以致肇事，使被害人丁○○及其女丙○○受有傷害，自難辭過失之責，且觀諸採證照片，被告駕駛之上開自小客車之
      撞擊點右前葉子板凹痕不深，被害人所受傷害不嚴重等情，足徵被害人所乘坐
      之上開機車車速應不快，此經臺灣板橋地方法院檢察署檢察官送請臺灣省臺北
      縣區車輛行車事故鑑定委員會鑑定結果，亦同此意見，有上開委員會北鑑字第
      九一一八六號函所附之鑑定意見書一份附卷可稽。而告訴人丁○○確因本件車
      禍受傷，已如前述。是告訴人之受傷與被告之過失駕駛行為間，顯有相當因果
      關係，被告過失致人受傷之犯行堪以認定。被告罪證明確，應予依法論刑。
（三）核被告甲○○所為，係犯刑法第二百八十四條第一項前段過失傷害罪。爰審酌
      被告過失之程度（被害人並無過失）、被告肇事後之態度及被害人受傷程度，
      及被告事後尚未與被害人達成民事和解賠償等一切情狀，量處如主文所示之刑
      ，並諭知易科罰金之折算標準，以示懲儆。
（四）另被告一過失行為，雖致丁○○、丙○○二人受有傷害，屬於同種想像競合犯
      ，然刑法第二百八十四條第一項之過失傷害罪，依同法第二百八十七條規定須
      告訴乃論，被害人丙○○未據提出告訴。又按「鄉鎮市調解條例」第二十八條
      規定：告訴乃論之刑事事件，經調解不成立者，鄉鎮市公所依被害人向調解委
      員會提出之聲請，將調解事件移請該管檢察官偵查，並視為於聲請調解時已經
      告訴。本件臺灣板橋地方法院檢察署檢察官雖於九十一年十一月二十日偵查時
      ，諭示當事人至臺北縣板橋市調解委員會進行調解，然經檢察官於九十一年十
      一月二十九日以乙○森良九一偵字第二○九二三號函所檢附之「臺灣板橋地方
      法院檢察署檢察官調解案件轉介單」中僅註明：『聲請人：丁○○、甲○○』
      。因此，被害人丙○○既未獨立提起告訴，亦未聲請調解。是本件被害人丙○○受傷部分未據合法告訴，要無疑義，本院自不得併為審理，特此敘明。
據上論斷，應依刑事訴訟法第二百九十九條第一項前段、刑法第二百八十四條第一項
前段、第四十一條第一項，罰金罰鍰提高標準條例第一條前段、第二條，判決如主文
。
本案經檢察官楊四猛到庭執行職務。
中      華      民      國    九十二    年      五      月    二十二    日
                                  臺灣板橋地方法院刑事第一庭
                                          法  官  胡堅勤
右正本證明與原本無異。
如不服本判決，應於判決送達後十日內，向本院提出上訴狀。
                                          書記官  吳詩琳
中      華      民      國    九十二      年      五    月    二十二    日
附錄所犯法條：
中華民國刑法第二百八十四條
(過失傷害罪)
因過失傷害人者，處六月以下有期徒刑、拘役或五百元以下罰金，致重傷
者，處一年以下有期徒刑、拘役或五百元以下罰金。
從事業務之人，因業務上之過失傷害人者，處一年以下有期徒刑、拘役或
一千元以下罰金，致重傷者，處三年以下有期徒刑、拘役或二千元以下罰
金。


司法院資訊處製作；財團法人民間司法改革基金會備份。
